【裁判字號】    89,簡上,105
【裁判日期】    890927
【裁判案由】    給付貨款
【裁判全文】
台灣彰化地方法院民事判決                        八十九年度簡上字第一○五號
    上  訴  人  曾裕力即勝豐木材廠
    訴訟代理人  乙○○
    被上訴人    甲○○
右當事人間請求給付貨款事件，上訴人對於中華民國八十九年五月二日本院彰化簡易
庭第一審判決（八十九年度彰簡字第一七三號）提起上訴，本院判決如左：
    主      文
上訴駁回。
第二審訴訟費用由上訴人負擔。
    事      實
甲、上訴人方面：
一、聲明：（一）原判決廢棄。（二）被上訴人應給付上訴人新台幣（下同）十二萬
    三千七百零三元，及自支付命令送達之翌日起至清償日止，按年息百分之五計算
    之利息。（三）第一、二審訴訟費用由被上訴人負擔。
二、陳述：除與第一審判決記載相同者，茲予引用外，並補述略稱：
  （一）本件被上訴人於民國（下同）八十八年五月間向上訴人購買新台幣（下同）
        十二萬三千七百零三元之材料時，係以掌偉木業股份有限公司之名義購買，
        因此上訴人之出貨單方記載掌偉木業，惟該掌偉木業股份有限公司與上訴人
        主張之掌偉企業開發股份有限公司（下稱掌偉企業公司）係不同公司，前之
        掌偉木業股份有限公司為上訴人未經設立登記之公司，後之掌偉企業公司係
        上訴人設立於台中市之公司，倘被上訴人以掌偉企業公司之名義購買，另上
        訴人之出貨單定會記載掌偉企業或掌偉企業公司，不會記載掌偉木業而刻意
        把木業顯現出來，足證上訴人出貨單上之掌偉木業指被上訴人未經設立登記
        之掌偉木業股份有限公司，上訴人於原審所是認之掌偉企業公司係指該掌偉
        木業，而被上訴人以未設立登記之掌偉木業股份有限公司向上訴人購貨，依
        法應負給付貨款責任，原審誤認上訴人之意，將出貨單上之掌偉木業誤解為
        掌偉企業公司，實有違誤。
  （二）被上訴人向上訴人買貨時，有時說是慶豐，有時又說是掌偉，其背書是用慶
        豐的章，伊不曾收過掌偉企業公司的票，且出貨單上都是簽掌偉木業，至伊
        配偶於請款單上係記載交易之相對人為慶豐（掌偉開發），而非僅載掌偉開
        發，其真意之相對人乃是慶豐木業工廠，而在後括弧加註掌偉開發乃是應被
        上訴人之求而加註，並非伊主觀之交易對象，且慶豐木業工廠係被上訴人獨
        資之工廠，故伊主觀上交易對象係被上訴人，而非掌偉企業公司，被上訴人
        答辯狀僅取掌偉開發字樣，前面之慶豐卻隻字不提，而貨款簽收單上之記載
        掌偉企業公司係被上訴人預先印上於右上角，伊在單上簽字時按常情均未特
        別注意。
三、補充証據：提出公司基本資料、存證信函及出貨單等為證。
乙、被上訴人方面：
一、聲明：（一）上訴駁回。（二）第二審訴訟費用由上訴人負擔。
二、陳述：除與第一審判決記載相同者，茲予引用外，並補述略稱：
  （一）本件爭點在於系爭買賣契約究係於兩造或訴外人掌偉企業公司與上訴人間，
        而非爭執掌偉企業公司係開發公司或木業公司，上訴人僅憑自行填載之出貨
        單，即推定尚有名為掌偉木業之公司，顯係指鹿為馬，與被上訴人無涉，上
        訴人長久以來所交易之對象均為掌偉企業公司，此由上訴人之妻於請款單上
        載明交易之相對人為掌偉開發，地址為秀水鄉○○村○○街三四０巷五十號
        即可得知，於貨款簽收單上之付款人亦載明掌偉開發，故上訴人執意向被上
        訴人請求給付，於法無據。
  （二）慶豐木業工廠係伊以前之獨資商號，解散後改為成立掌偉企業公司，八十七
        年間交易雖有時以慶豐名義，但都是由掌偉企業公司付錢，現掌偉企業公司
        已結束營業，秀水鄉○○村○○街三四０巷五十號為該公司倉庫所在。
三、補充証據：請款單、出貨單、結帳單、支票付款簽回聯等為證。
    理      由
一、本件上訴人起訴主張：被上訴人於八十八年五月間，以掌偉木業股份有限公司之
    名義向伊購買材料，總計貨款金額十二萬三千七百零三元，屆期請求付款，被上
    訴人竟避不見面，雖一再催索，仍置之不理，為此提起本件訴訟云云；被上訴人
    則以：本件買賣契約係存於掌偉企業公司與上訴人間，上訴人僅憑自行填載之出
    貨單，即推定尚有名為掌偉木業之公司，顯係指鹿為馬，與伊無涉，上訴人長久
    以來所交易之對象均為掌偉企業公司，其執意向被上訴人請求給付貨款，於法無
    據等語置辯。
二、按當事人主張有利於己之事實者，就其事實有舉證之責任，民事訴訟法第二百七
    十七條定有明文。本件上訴人主張被上訴人以掌偉木業股份有限公司之名義向伊
    購買材料之事實，已為被上訴人所否認，上訴人對此有利於己之事實，即應負舉
    證之責任，經查慶豐木業工廠為被上訴人以前經營之獨資商號，及被上訴人係掌
    偉企業公司之負責人，該公司於七十七年三月十八日核准設立，資本總額五百萬
    元，地址在台中市○區○○○街三號一樓，實際係在秀水鄉○○村○○街三四０
    巷五十號經營，其營業項目包含各種木工藝品製造加工買賣、進出口貿易、國內
    外廠商產品之代理銷售及經營、投資等情，業經被上訴人陳明，並有掌偉企業公
    司基本資料、電信費收據及勞工保險費暨工資墊償基金提繳費繳款單等附卷可稽
    ，而出貨單係由上訴人自行書寫，其上買受人之名稱或載為慶豐木業、或掌偉木
    業、或掌偉甲○○，亦有各該出貨單可憑，參以掌偉企業公司之營業項目包括各
    種木工藝品製造加工買賣業務，及上訴人亦陳明不知有無掌偉木業股份有限公司
    之存在等情，尚難僅憑出貨單載有掌偉木業即認被上訴人係另以掌偉木業股份有
    限公司之名義與上訴人交易。
三、復查上訴人請款時，在掌偉公司企業公司名義出具之貨物退料單、支票付款簽回
    聯簽收，其配偶乙○○並曾於請款單簽具慶豐（掌偉開發）字樣等事實，有兩造
    不爭之貨物退料單、請款單、支票付款簽回聯可證，而上訴人以被上訴人貨款未
    付為由，聲請本件支付命令時，除系爭款項外，另包括訴外人陳枝彬簽發，慶豐
    木業背書交付供清償貨款之面額八萬元支票，經被上訴人異議後，於原審訴訟進
    行中，亦由上訴人與掌偉企業公司成立和解，並有協議同意書可參，益認上訴人
    係與掌偉企業公司交易無誤，被上訴人所辯兩造間並無買賣關係，應堪憑信，上
    訴人之主張，自無足採，原審判決駁回上訴人之請求，經核於法尚無不合，上訴
    意旨求為廢棄原審判決，即為無理由，應予駁回。
四、結論：本件上訴為無理由，並依民事訴訟法第四百四十九條第一項前段、第四百
    六十三條、第七十八條，判決如主文。
中      華      民      國    八十九    年      九      月    二十七    日
                                  台灣彰化地方法院民事第二庭
~B審判長法官  羅培昌
~B法      官  李水源
~B法      官  謝仁棠
右為正本係照原本作成
不得上訴。
~B法院書記官  謝秋德
中      華      民      國    八十九    年      十      月        二    日


司法院資訊處製作；財團法人民間司法改革基金會備份。
